【裁判字號】    96,再易,24
【裁判日期】    970326
【裁判案由】    再審之訴
【裁判全文】
臺灣臺北地方法院民事裁定              96年度再易字第24號
再審  原告  臺芳開發股份有限公司
法定代理人  丙○○
再審  原告  甲○○
再審  被告  乙○○
上列當事人間請求給付票款事件，再審原告對於中華民國96年3
月23日本院94年度簡上字第374號確定判決提起再審之訴，本院
裁定如下：
    主      文
再審之訴駁回。
再審訴訟費用新台幣捌萬捌仟伍佰貳拾壹元由再審原告連帶負擔
。
    事實及理由
一、再審原告起訴主張本院94年度簡上字第374號確定判決（下
    稱原確定判決）有民事訴訟法第496條第1項第13款之情形，
    而原確定判決係於民國96年3月27日送達再審原告，此有送
    達證書附於該案卷宗可稽，計至96年4月16日確定，是再審
    原告於96年5月15日提起本件再審之訴，有再審起訴狀上之
    本院收文戳在卷足參，並未逾30日之法定不變期間，合先敘
    明。
二、再審原告主張：
（一）查原確定判決認定訴外人林明融於92年8月起陸續向再審
      被告借款計新台幣（下同）22,608,783元，並交付含臺芳
      開發股份有限公司（下稱臺芳公司）所簽發原借款擔保支
      票在內之多紙支票予再審被告，藉以擔保借款債務之清償
      ；惟再審被告提示該借款擔保支票卻遭退票，乃持以向臺
      芳公司請求給付票款，臺芳公司將該擔保支票收回，另簽
      發系爭支票計586萬元，作為林明融積欠再審被告借款債
      務之清償。再審被告屆期提示系爭支票仍遭退票，再審原
      告雖辯稱，訴外人林明融已以原一審判決附表二所示之還
      款明細表所示之現金及票據償還再審被告之債權，惟經查
      其中附表二所示編號17、18、20、21、25、26、27、29、
      30、31、33、34、35、37、38、39、40、41、42、43、44
      支票1,338萬元，固足證已償還，惟其他之償還憑證，為
      再審被告所否認，再審原告亦未能舉證證明，因而為再審
      原告敗訴判決。
（二）惟查，基於下列之新證據，再審原告得就前開確定判決，
      提起再審之訴，茲敘明理由如下：
  １、本案經查，再審被告主張林明融積欠22,608,783元，而林
      明融則一再主張伊償還再審被告之債權額，已遠超過向再
      審被告借得之款項，因而向台灣板橋地方法院檢察署對再
      審被告提起刑事重利罪之告訴，目前於該署以95年度偵續
      字第165號及95年度偵續（一）字第26號偵查中，並經台
      北縣蘆洲市調解委員會於調解中，如果林明融尚積欠再審
      被告債務，則再審被告即無聲請債務調解之可能，是以，
      依上開聲請調解之文書，足證林明融已全部償還其積欠再
      審被告之債務。則再審被告即無權再就本件系爭擔保票據
      行使權利。又上開事證，係於原確定判決審理中已存在，
      惟再審原告於前訴訟程序中不知其存在，現始發現，果本
      件斟酌上開調解事證，足為再審原告有利之裁判。
  ２、又原審所認是林明融積欠再審被告2千2百餘萬元，係包含
      合作金庫銀行忠孝分行0000000000000號帳戶中95年10月1
      5日存入款50萬元、92年10月17日之存款100萬元、92年10
      月22日100萬元、92年10月23日（再審原告誤植為12月23
      日）存入款29萬元，然各該款項，依下列事證，並非再審
      被告借予林明融之款項，故上開款項合計279萬元，應自
      林明融積欠再審被告之款項中扣除，且經扣除後，即足為
      有利於再審原告之判決，茲列述理由如下：
    (1)查合作金庫銀行忠孝分行0000000000000帳號（下稱合庫
      帳號）中92年10月15日存入50萬元，係現金存入，並非再
      審被告所匯入，且依當日之存款匯條所示，係林明融自行
      存入上開款項。
    (2)又合庫帳號中92年10月17日存入100萬元，亦非再審被告
      所匯入，依當日之存款憑條所示，存款人為仁山生化科技
      企業股份有限公司（下稱仁山公司），足證上開款項並非
      林明融向再審被告借得之款項。
    (3)再者，合庫帳號中92年10月22日（再審原告誤植為12月22
      日）並無100萬單款匯入款，而係當日分別有70萬元及30
      萬元之入款，惟其中70萬元之匯入款，經註明匯款人與收
      款人同，足證上開100萬元亦非林明融向再審被告所借款
      項。
    (4)又合庫帳號92年10月23日（再審原告誤植為12月23日）匯
      入款29萬元，經註明匯款人為林旻麗，足證上開29萬元亦
      非林明融向再審被告借得之款項。
    (5)核計上開應扣除之款項達279萬元，上開款項，果自林明
      融積欠再審被告之款項中予以扣除，即是得有利於再審原
      告之判決。
  ３、又查，林明融又曾以再審被告明知仁山公司所交付，置於
      桃園縣蘆竹鄉○○路○段36號中法興倉庫內，價值720萬元
      之台啤靈芝啤酒3,000箱僅供本件相關債權擔保，然再審
      被告竟意圖為自己不法之所有，於不詳時地，全數變賣而
      侵佔入己，因認再審被告涉有刑法第335條第1項侵占罪嫌
      ，向台灣板橋地方法院檢察署提起告訴，於偵查中，亦認
      再審被告係為保全債權予以變賣，此有該署94年度偵字第
      14904號、94年度偵續字第358號不起訴處分書可按。依上
      開不起訴處分書之證據，足證再審被告確已變賣上開價值
      720萬元之台啤靈芝啤酒以保全其系爭債權，則林明融與
      再審被告間之本件債權，自應扣除上開已因變賣台啤靈芝
      啤酒而獲償之部分甚明。
（三）並聲明：（１）本院94年度簡上字第374號確定判決及93
      年度北簡字第14777號民事判決均廢棄。（２）前開廢棄
      部分，再審被告在第一審之訴及假執行聲請均駁回。
三、得心證之理由：
１、按再審之訴不合法者，法院應以裁定駁回之。對於簡易訴訟
    程序之第二審確定終局裁判，如就足以影響於裁判之重要證
    物，漏未斟酌者，亦得提起再審之訴或聲請再審，民事訴訟
    法第502條第1項、第436條之7分別定有明文。又民事訴訟法
    第496條第1項第13款所謂當事人發現未經斟酌之證物或得使
    用該證物，係指在前訴訟程序不知有該證物，現始知之，或
    雖知有此而不能使用，現始得使用者而言（最高法院32年上
    字第1247號判例參照）；並以該證物如經斟酌可受較有利之
    裁判者為限（最高法院18年上字第710號判例參照）。若在
    前訴訟程序即已聲明之證據為法院所不採，或當事人早知有
    此證據得使用而不使用，即無所謂發現，均不能依上開規定
    提起再審之訴。
２、經查，本件再審原告主張發現未經斟酌且足以影響原確定判
    決之證物，係指：（一）台灣板橋地方法院檢察署檢察官調
    解案件轉介單、聲請調解聲請書、台北縣蘆洲市調解委員會
    通知（見本院卷再證一、二、三）。（二）合作金庫銀行各
    類存款分戶交易明細表、存款憑條（見本院卷再證四、五、
    六）。（三）台灣板橋地方法院檢察署檢察官94年度偵字14
    904號、94年度偵續字第358號不起訴處分書（見本院卷再證
    七）等證物。
３、惟查，上開（一）、（三）之證物，已於本院94年度簡上字
    第374號第二審訴訟程序中提出，此有再審原告於95年12月2
    5日庭呈陳報狀所附之上證五，及於96年1月5日提出陳報（
    二）狀所附之上證七在卷可參（見原二審卷（二）第164-16
    6、172-181頁），並經前訴訟程序第二審予以審理斟酌；又
    查，上開（二）之證物部分，係關於再審原告於本院93年度
    北簡字第14777號第一審訴訟程序中所提出再審被告之借貸
    款，此有再審原告於93年6月29日庭呈本院之民事答辯狀、
    民事聲請停止訴訟狀所附之證一號仁山公司清償證明書（見
    原一審卷（一）第48、57頁）可稽，揆諸前開說明，均非合
    於「證物」之要件。況上開（二）之單據中匯款人之記載乃
    僅得證明經手匯款之人為何，並不足證明該款項即非再審被
    告借貸林明融之款項，是上開（二）之單據證物縱經斟酌，
    仍不足以影響原確定判決，亦不能使再審原告受較有利益之
    裁判。
四、綜上所述，原確定判決並無民事訴訟法第496條第1項第13款
    規定之再審事由，再審原告以前開事由提起本件再審之訴，
    於法未合，應予駁回。
五、據上論結，本件再審之訴為不合法。依民事訴訟法第502條
    第1項、第95條、第85條第2項，裁定如主文。
中    華    民    國    97    年    3     月    26    日
              民事第六庭審判長法  官  張競文
                              法  官  鄧德倩
                              法  官  蕭清清
以上正本係照原本作成
如不服本裁定，僅得於收受本裁定正本送達後10日內，以適用法
規顯有錯誤為理由，向本院提出抗告狀，（須附繕本及繳納抗告
裁判費新台幣1,000元），經本院許可後始可抗告。
中    華    民    國    97    年    3     月    26    日
                              書記官  林秀娥


司法院資訊處製作；財團法人民間司法改革基金會備份。
